【裁判字號】    99,交聲,226
【裁判日期】    990225
【裁判案由】    違反道路交通管理處罰條例聲明異議
【裁判全文】
臺灣臺北地方法院交通事件裁定         99年度交聲字第226號
移送機關即
原處分機關  交通部公路總局臺北區監理所
異  議  人
即受處分人  甲○○
上列異議人即受處分人因違反道路交通管理處罰條例案件，對於
原處分機關於民國98年12月30日所為之北監自裁字第裁
40-ZFP041029、40-ZFP00000000-ZFP040996、40-ZFP040998、
40-ZFP040890、40-ZFP040857、40-ZIQ041509、40-ZIQ018507、
40-ZFP039570、40-ZFP039571、40-ZFP038271、40-ZFP038253、
40-ZFP038225、40-ZIP007448、40-ZFP036010 號裁決書，聲明
異議，本院裁定如下：
    主  文
原處分均撤銷。
    理  由
一、按汽車行駛於應繳費之公路、橋樑、隧道或輪渡，不依規定
    繳費者，處汽車所有人或駕駛人新臺幣（下同）3, 000元以
    上6,000 元以下罰鍰，並追繳欠費，道路交通管理處罰條例
    第27條第1 項定有明文。次按汽車行駛高速公路，於駛進收
    費站前，應依標誌指示預為減速慢行，並依規定標誌、標線
    、號誌指示或交通勤務警察指揮順序行駛過站繳費，高速公
    路及快速公路交通管制規則第23條訂有明文。又按汽車通行
    於應繳通行費之公路，經收費站不依規定繳費者，徵收機關
    應向其追繳通行費及加收追繳作業費用。前項追繳作業費用
    包含車籍資料查詢費、照片費、帳單列印費、掛號郵資費、
    人工作業費及繳款手續費，各該費用由徵收機關核定之。有
    第1項違規行為者，另由公路主管機關依道路交通管理處罰
    條例第27條規定處罰之，公路通行費徵收管理辦法第15條亦
    定有明文。而車輛不依規定繳納通行費，營運單位應依高速
    公路局查明之車籍資料，製發「補繳通行費及作業處理費通
    知單」，追繳通行費並加收作業處理費用，另用路人應依「
    補繳通行費及作業處理費通知單」所列金額及繳費期限完成
    補繳，逾補繳期限截止日未繳納者，依法舉發，交通部臺灣
    區○道○○○路局電子收費申裝及欠費追繳作業注意事項第
    13 條第2項、第17條同訂有明文。
二、原處分意旨略以：異議人即受處分人甲○○駕駛車牌號碼
    7051-KG號自小客車分別於98年6月17日上午7時40分、98 年
    6月17日下午12時9分、98年6月15日上午11時6分、98年6 月
    15日下午1時44分、98年6月9日下午7時2分、98年6月8日上
    午10時56分、98年5月28日下午4時43分、98年5月28日上午
    11時57分、98年5月26日下午10時29分、98年5月26日下午11
    時24分、98年5月11日下午8時16分、98年5月10日下午10時2
    分、98年5月9日下午7時50分、98年5月3日下午2時31 分、
    98年2月17日下午6時36分許，各行經國道高速公路樹林收費
    站南下、北上、南下、北上、北上、南下、頭城收費站北上
    、南下、樹林收費站南下、北上、北上、南下、北上、七堵
    收費站北上、樹林收費站北上時，因汽車行駛於應繳費之公
    路不依規定繳費之違規事實，經遠通電收股份有限公司依異
    議人之車籍地址臺北縣中和市○○街93巷2號2樓合法送達補
    繳通知後，異議人仍未於補繳期限內繳納，而有「汽車行駛
    於應繳費之公路不依規定繳費」之違規事實，經原處分機關
    認定違規事實明確，爰均依道路交通管理處罰條例第27條第
    1項、第85條第1項之規定，於98年12月30日分別以北監自裁
    字第裁  40-ZFP041029、40-ZFP00000000-ZFP040996、
    40-ZFP040998、40-ZFP040890、40-ZFP040857、
    40-ZIQ041509、40-ZIQ018507、40-ZFP039570、
    40-ZFP039571、40-ZFP038271、40-ZFP038253、
    40-ZFP038225、40-ZIP007448、40-ZFP036010號各裁處異議
    人3,000元之罰鍰等語。
三、異議意旨略以：異議人前於95年已搬離原住所臺北縣中和市
    ○○街93巷2號2樓，故未收到任何相關通知文件，以致無從
    補繳，為此聲明異議云云。
四、經查：
    (一)本件異議人於前揭時地，駕駛前開車輛，行經電子收費車
      道未依規定繳納通行費一節並不爭執，有聲明異議狀、交
      通違規案件陳述書、違規查詢報表各1份在卷可佐，堪信
      為真實。
    (二)按送達，於應受送達人之住居所、事務所或營業所為之，
      行政程序法第72條第1項定有明文。查高速公路局委託遠
      通電收公司雖分別於98年3月23日、98年6月8日、98年6月
      25日、98年7月10日、98年7月23日依照異議人原住所即臺
      北縣中和市○○街93巷2號2樓寄存送達「高速公路通行費
      催繳通知單」（下簡稱前開催繳通知單），相關郵件寄存
      於中和郵局，此有交通部臺灣區○道○○○路局樹林收費
      站98年11月20日高樹稽字第0980002394號函暨高速公路局
      委託遠通電收公司辦理電子收費業務送達證書4紙、傳真
      查詢國內各類掛號郵件查單1紙在卷可稽。
    (三)然查本件異議人於94年11月14日前雖設籍於臺北縣中和市
      ○○街93巷2號2樓，惟於94年11月14日業已遷移戶籍至台
      中縣后里鄉○里村○○路269巷10號，復於95年9月27日遷
      移戶籍至臺北縣中和市○○路11號7樓，於95年12月18日
      由原名詹韻婷更名為甲○○，再於96年7月25日遷移戶籍
      至臺北市萬華區○○○路○段11號4樓，嗣於97年8月19日
      遷至目前設籍之臺北市○○區○○路2段372巷64號，有全
      戶戶籍資料查詢結果1紙、遷徙紀錄資料查詢結果4紙附卷
      可考。又其使用之車牌號碼7051-KG號自用小客車，目前
      係登記於王沈寶鳳名下，地址為雲林縣虎尾鎮埒內里埒內
      1之9號，此亦有車號查詢汽車車籍1紙附卷可考。
    (四)於高速公路局委託遠通電收公司雖分別於98年3月23日、
      98年6月8日、98年6月25日、98年7月10日、98年7月23 日
      寄送上開催繳通知單之當時，異議人之戶籍地址業已遷移
      至臺北市○○區○○路2段372巷64號已如前述。惟遠通電
      收公司卻未按異議人之上開當時戶籍地址送達前開催繳通
      知書，其送達程序顯不合法，自難認異議人有違反交通部
      臺灣區○道○○○路局電子收費申裝及欠費追繳作業注意
      事項第17條之規定，應依法舉發並予裁罰之情。從而，原
      處分機關以異議人駕駛上開車輛行駛於應繳費之公路不依
      規定繳費之15次違規行為，各裁處罰鍰3,000元，於法均
      尚有未洽。原處分機關所為之裁決書內容既有前揭未妥之
      處，本院自應將原處分均予撤銷，以資適法。至異議人就
      前開違規事件等究否應予裁罰，尚應由原處分機關依據適
      法程序送達後再為合法妥適之處置，並非不予罰處，是本
      件均不應為不予裁罰之諭知，併此敘明。
五、據上論斷，應依道路交通案件處理辦法第20條前段，裁定如
    主文。
中    華    民    國    99    年    2     月    25    日
                      交通法庭  法  官  李貞瑩
以上正本證明與原本無異
如不服本裁定應於送達後5日內向本院提出抗告狀
                                書記官  陳鳳瀴
中    華    民    國    99    年    2     月    25    日

司法院資訊處製作；財團法人民間司法改革基金會備份。
